臺灣新北地方法院民事判決　　　　　　 109年度訴字第3831號
原　　　　告　呂瑜甄　
訴 訟代理 人　鄭力源　



被　　　　告　禮驅工程有限公司




兼特別代理人　張燕芳　



上列當事人間請求返還借款事件，經本院於民國110 年10月28日
言詞辯論終結，判決如下：
    主      文
被告應連帶給付原告新臺幣100 萬元，及自民國109 年8 月4 日
起至清償日止，按年息5%計算之利息。
原告其餘之訴駁回。
訴訟費用由被告連帶負擔。
    事實及理由
壹、程序方面：
一、按訴狀送達後，原告不得將原訴變更或追加他訴，但擴張或
    減縮應受判決事項之聲明者，不在此限，民事訴訟法第255
    條第1 項但書第3 款定有明文。查，本件原告原起訴時主張
    被告張燕芳持附表所示之支票1 紙（下稱系爭支票）向原告
    借款，系爭支票遭退票，請求被告連帶給付原告新臺幣（下
    同）100 萬元及自民國109 年8 月4 日起至清償日止按年息
    5%計算之（詳見本院109 年度司促字第27874 號卷第7 至9
    頁），嗣以民事準備書狀主張先位請求被告返還借款，備位
    請求被告依據票據法規定給付票款（見本院卷第65至66頁）
    ，並於本院110 年3 月16日審理時以言詞補充先位主張被告
    為連帶借款人、備位主張被告禮驅工程有限公司（下稱被告
    公司）為發票人、被告張燕芳在支票背書，應負連帶責任（
    見本院卷第94頁），經核原告所為上開訴之變更，揆諸上開
    法律規定，應予准許。
二、按言詞辯論期日，當事人之一造不到場者，得依到場當事人
    之聲請，由其一造辯論而為判決，民事訴訟法第385 條第1
    項前段定有明文。本件被告經合法通知，未於最後言詞辯論
    期日到場，且核無同法第386 條所列各款情形，爰依原告之
    聲請及上開規定，由其一造辯論而為判決。
貳、實體方面：
一、原告方面：
㈠、被告公司之負責人林禮驅（已歿），為被告張燕芳之配偶，
    且被告張燕芳為被告公司之會計，被告公司因資金週轉需要
    ，由被告張燕芳向原告接洽請原告借款予被告公司，而被告
    張燕芳願意當被告公司之連帶債務人（即連帶借款人），俟
    於109 年7 月20日原告委託第三人陳啟輝先生將100 萬元（
    當日借款共200 萬元，本筆100 萬元）送交至被告公司位於
    臺北市文山區木新路辦公室並由被告張燕芳親收無誤後且在
    債權憑證支票影本上簽字（共簽收2 紙支票，其中包含系爭
    支票），被告並交付系爭支票交由第三人陳啟輝先生轉交原
    告收受後存入銀行，詎於到期日時不獲兌現。故本件借款日
    為109 年7 月20日，利息無約定，清償日期為109 年8 月3
    日（即支票擔保到期日）。
㈡、先位主張被告為連帶借款人，由被告張燕芳持系爭支票向原
    告借款100 萬元，未約定利息，約定於109 年8 月3 日清償
    ，詎料，原告屆期提示系爭支票而遭退票，爰依連帶消費借
    貸之法律關係，請求被告負連帶返還借款責任。
㈢、備位主張系爭支票由被告公司所簽發並經被告張燕芳背書，
    系爭支票到期經提示而未獲兌現，爰依票據之法律關係，請
    求被告負連帶給付票款責任。
㈣、併聲明：
１、被告應連帶給付原告100 萬元，及自109 年8 月4 日起至清
    償日止，按年息5%計算之利息。
２、訴訟費用由被告連帶負擔。
二、被告方面：
    被告未於言詞辯論期日到場，亦未提出書狀作何聲明或陳述
    。
三、本院得心證之理由：
㈠、原告主張被告公司簽發系爭支票並經被告張燕芳背書後，由
    被告張燕芳交付系爭支票予原告收執，原告並同時交付現金
    100 萬元給被告張燕芳，而系爭支票屆期經提示而遭退票等
    情，業據原告提出與其所述相符之系爭支票暨退票理由單、
    簽收憑證（見本院109 年度司促字第27874 號卷第11至13頁
    、本院卷第75頁）為證，是原告上開主張，洵堪採認屬實。
㈡、原告先位主張被告為連帶借款人向其借款100 萬元，約定於
    系爭支票發票日109 年8 月3 日為清償期，但系爭支票屆期
    經提示而遭退票，爰依連帶消費借貸之法律關係，請求被告
    連帶返還借款100 萬元，及自109 年8 月4 日起至清償日止
    ，按年息5%計算之利息等語。然按稱消費借貸者，於當事人
    間必本於借貸之意思合致，而有移轉金錢或其他代替物之所
    有權於他方之行為，始得當之。是以消費借貸，因交付金錢
    之原因多端，除有金錢之交付外，尚須本於借貸之意思而為
    交付，方克成立。倘當事人主張與他方有消費借貸關係存在
    者，自應就該借貸意思互相表示合致及借款業已交付之事實
    ，均負舉證之責任，其僅證明有金錢之交付，未能證明借貸
    意思表示合致者，或僅證明借貸意思合致，而未能證明金錢
    交付者，均不能認為有該借貸關係存在（最高法院98年度台
    上字第1045號判決要旨參照）。本件原告就兩造間借款約定
    之事實，並未積極舉證以實其說，縱使被告張燕芳持被告公
    司所簽發之系爭支票背書並交付給原告，而原告同時交付現
    金100 萬元給被告張燕芳收執，但金錢交付之原因多端，是
    否果為兩造間借貸合意之約定，尚乏其他證據以資證明。因
    此，原告上開先位主張，礙難據以採認。
㈢、原告備位主張其持有由被告公司簽發並經被告張燕芳背書之
    系爭支票，嗣經屆期提示而未獲兌現，爰依票據之法律關係
    ，請求被告連帶給付票款100 萬元，及自109 年8 月4 日起
    至清償日止，按年息5%計算之利息等語。又按支票不獲付款
    時，執票人於行使或保全支票上權利之行為後，對於背書人
    、發票人及支票上其他債務人得行使追索權；又執票人向支
    票債務人行使追索權時，得請求自為付款提示日起之利息，
    如無約定利率者，依年利六釐計算，票據法第144 條、第85
    條第1 項、第133 條分別定有明文。原告上開主張，已有系
    爭支票暨退票理由單可證，則原告本於票據之法律關係，請
    求被告連帶給付其票款100 萬元，及自提示退票日之翌日即
    109 年8 月4 日起至清償日止，按年息5%計算之遲延利息，
    洵為有據，應予准許。
四、綜上所述，原告先位依連帶消費借貸之法律關係，請求被告
    連帶給付100 萬元，及自109 年8 月4 日起至清償日止，按
    年息5%計算之利息等語，為無理由，應駁回。其備位依票據
    之法律關係，請求被告連帶給付其票款100 萬元，及自提示
    退票日之翌日即109 年8 月4 日起至清償日止，按年息5%計
    算之利息等語，為有理由，應予准許。
五、據上論結，本件原告先位之訴為無理由、備位之訴為有理由
    ，依民事訴訟法第385 條第1 項、第78條、第85條第2 項，
    判決如主文。
中    華    民    國   110    年    11    月    11    日
                  民事第六庭    法  官  饒金鳳
以上正本係照原本作成
如對本判決上訴，須於判決送達後20日內向本院提出上訴狀。如
委任律師提起上訴者，應一併繳納上訴審裁判費。
中    華    民    國   110    年    11    月    11    日
                            書記官  賴麗莎
附表：
┌──┬────────┬───┬──────┬───────┬─────┬───────┐
│編號│  發   票   人  │背書人│ 發  票  日 │  提示退票日  │ 支票號碼 │ 面額         │
│    │                │      │            │              │          │              │
├──┼────────┼───┼──────┼───────┼─────┼───────┤
│ 1  │禮驅工程有限公司│張燕芳│109年8月3日 │109 年8 月3 日│HTA2071801│100萬元       │
│    │法定代理人林禮驅│      │            │              │          │              │
└──┴────────┴───┴──────┴───────┴─────┴───────┘